【裁判字號】    99,訴,860
【裁判日期】    991222
【裁判案由】    侵權行為損害賠償
【裁判全文】
臺灣臺南地方法院民事判決               99年度訴字第860號
原      告  蔡卓玲
訴訟代理人  林金宗律師
複  代理人  林媗琪律師
被      告  吳友欽
訴訟代理人  李政憲
            郭逸斌
上列當事人間請求損害賠償事件， 原告就本院99年度交簡字第
495號刑事過失傷害案件提起附帶民事訴訟，經本院刑事庭以99
年度交簡附民字第32號裁定移送前來，本院於民國99年12月8日
言詞辯論終結，判決如下：
    主      文
被告應給付原告新臺幣貳拾壹萬捌仟伍佰捌拾伍元，及自民國99
年5月8日起至清償日止，按週年利率百分之五計算之利息。
原告其餘之訴駁回。
訴訟費用由被告負擔四分之一，其餘由原告負擔。
本判決原告勝訴部分得假執行。但被告如於假執行標的物拍定、
變賣或其他財產權假執行程序終結前，以新台幣貳拾壹萬捌仟元
為原告預供擔保，得免為假執行。
原告其餘假執行之聲請駁回。
    事實及理由
一、按附帶民事訴訟除本編有特別規定外，準用關於刑事訴訟之
    規定。但經移送或發回、發交於民事庭後，應適用民事訴訟
    法，刑事訴訟法第490條定有明文。 次按訴狀送達後，原告
    不得將原訴變更或追加他訴，但擴張或縮減應受判決事項之
    聲明者，不在此限， 民事訴訟法第255條第1項第3款亦定有
    明文。本件原告原起訴聲明請求被告給付新臺幣（下同）60
    0,000元， 及自刑事附帶民事訴訟起訴狀繕本送達被告翌日
    起至清償日止，按週年利率5%計算之利息。嗣經移送民事庭
    後， 於民國99年10月8日以準備書狀變更其聲明為請求被告
    給付894,118元， 及自起訴狀繕本送達被告翌日起至清償日
    止，按週年利率5%計算之利息； 再於99年12月8日以準備書
    狀(2)變更聲明為請求被告給付897,341元， 及自起訴狀繕本
    送達翌日起至清償日止，按週年利率5%計算之利息，核屬擴
    張應受判決事項之聲明，揆諸前開規定，自應准許。
二、原告主張：被告於98年5月20日上午10時35分許， 將車牌號
    碼2M-7568號自用小客車停放於 臺南市○○路○段305號前時
    ，疏未注意貿然於劃設有禁止停車線之路口未緊靠邊停車，
    適原告騎乘車牌號碼ZVT-475號輕型機車沿健康路2段由西往
    東方向駛至上開地點，亦疏未注意車前狀況，遂自後方撞及
    上開自用小客車，致使原告受有右側髖骨骨折合併左側手掌
    骨骨折之傷害。爰依民法第184條第1項前段、第193條第1項
    、第195條第1項前段規定，請求被告賠償醫療費用55,891元
    、機車修復費用11,450元、勞動能力減損330,000元、 慰撫
    金500,000元，並提起本件訴訟等語。 並聲明：被告應給付
    原告897,341元， 及自起訴狀繕本送達被告之翌日起至清償
    日止，按週年利率5%計算之利息。並願供擔保，請准宣告假
    執行。
三、被告則以：原告於上開時、地騎乘輕型機車時疏未注意車前
    狀況，為本件車禍事故之肇事主因， 原告應自負70%之責任
    。再者，原告所主張之勞動能力減損，未提出相關證據以證
    明係本件車禍所致；縱原告確係因本件事故所致，亦應以不
    能工作之6個月與基本工資17,280元 計算勞動能力之減損。
    又醫療費用部分， 原告已就98年5月25日所支出之臺南市立
    醫院醫療費用24,564元申請退費；98年10月30日所支出之其
    他費用支出27,500元非屬醫療之必要支出，均應予扣除等語
    ，資為抗辯。並聲明：原告之訴駁回。如受不利判決，願供
    擔保，請准宣告免為假執行。
四、得心證之理由：
（一）原告主張被告於上開時、地， 將車牌號碼2M-7568號自用
      小客車停放於劃設有禁止停車線之路口，且未緊靠邊停車
      ，致原告騎乘車牌號碼ZVT-475號輕型機車 駛至上開地點
      時，自後方撞及上開自用小客車，致使受有右側髖骨骨折
      合併左側手掌骨骨折之傷害等情，業經被告自認，且經本
      院職權調閱 臺灣臺南地方法院檢察署98年度偵字第16500
      號偵查卷內所附道路交通事故調查筆錄、道路交通事故現
      場圖、道路交通事故調查報告表（一）、（二）、臺南市
      立醫院所開立南市衛醫字第0221010019號診斷證明書及現
      場照片22張 （見臺南市警察局第六分局偵查卷宗第1頁至
      第4頁、第6頁、第7頁至第8頁、第9頁、 第12頁至第17頁
      ），互核相符，堪認原告所主張之上開事實為真實。
（二）按汽車停車時，交岔路口十公尺內或設有禁止臨時停車標
      誌、標線處所，不得臨時停車；顯有妨礙其他人、車通行
      處所，不得停車，且汽車停車時應依車輛順行方向緊靠道
      路右側，道路交通安全規則第111條第1項第2款、第3款及
      第112條第1項第9款、第2項分別定有明文。查本件車禍當
      時為日間、天晴，車禍現場道路鋪設柏油、路面乾燥、無
      缺陷、無障礙物，視距良好，有上開道路事故調查報告表
      可稽（見臺南市警察局第六分局偵查卷宗第7頁）， 並無
      不能注意之情事，被告竟疏未注意，未依規定停放車輛，
      因而肇事，其有過失甚明；且被告之過失行為與原告所受
      傷害間，具有相當因果關係，亦有臺灣省臺南區車輛行車
      事故鑑定委員會99年2月5日南鑑字第0995900459號函所附
      之鑑定意見書1份在卷足憑 （見臺灣臺南地方法院檢察署
      偵查卷宗第14頁）。次按因故意或過失，不法侵害他人之
      權利者，負損害賠償責任；不法侵害他人之身體或健康者
      ，對於被害人因此喪失或減少勞動能力，或增加生活上之
      需要時，應負損害賠償責任；被害人雖非財產上之損害，
      亦得請求賠償相當之金額，民法第184條第1項前段、第19
      3條第1項、第195條第1項前段分別定有明文。本件被告因
      上開過失行為，不法侵害原告之身體，致原告受有上述傷
      害，則原告依上開規定請求被告賠償其所受損害，於法有
      據。茲就原告請求賠償之項目及金額析述如下：
    1.醫療費用部分：
      (1)原告主張因本件車禍受有上揭傷害， 先後於98年5月25
        日、99年4月1日、5月31日、7月3日、7月30日至臺南市
        立醫院就診， 分別支出醫療費用24,564元、150元、20
        0元、104元、150元，合計25,168元， 固據提出臺南市
        立醫院門診收據共6張為憑 （見本院卷第50至第55頁）
        。惟被告抗辯原告於98年5月25日支出之醫療費用24,56
        4元，原告已申請退費等語。 經查，原告當次支付之醫
        療費用額雖載為24,570元，惟原告自付之金額 僅6元，
        其餘24,564元已由健保支付，有臺南市立醫院99年11月
        18日南市醫字第990000941號函可稽 （見本院卷第70頁
        ）。是被告抗辯原告該次支出之24,564元應予扣除，在
        24,558元（原告支付了6元）之範圍內， 即屬有據。從
        而，原告此部分醫療費用請求在610元（計算式：25,16
        8－24,558＝610）之範圍內，核屬有據，應予准許；逾
        前揭範圍之請求，為無理由，不應准許。
      (2)原告復主張其因本件車禍骨折，醫師於受傷時曾以骨內
        釘固定，原告復於99年10月29日住院，於同年月30日接
        受骨內釘移除手術，並於同年11月1日出院， 出院當日
        支出3,023元，同年11月19日回診時， 再支出醫療費用
        200元，合計3,223元，並提出之臺南市立醫院住院收據
        、門診收據及診斷證明書各1張為憑 （見本院卷第76頁
        至第78頁），且為被告所不爭執。是原告此部分醫療費
        用3,223元之請求，核屬有據，應予准許。
      (3)原告又主張其於98年10月30日至中南西藥房購買優碘藥
        水大瓶3瓶、燙傷藥膏10條、防水貼布50盒、酸痛藥布1
        0包、膠帶20捆、 紗布大包50包、紗布小包50包、3M美
        容膠布60包、人造皮60包、生理食鹽水20瓶、棉花棒大
        包20包、棉花棒小包20包，各支出450元、1,200元、3,
        250元、3,000元、1,200元、2,250元、1,750元、5,400
        元、6,000元、700元、1,300元、1,000元，合計27,500
        元，並提出中南西藥房所開具之發票2張為證 （見本院
        卷第56頁）；被告抗辯此部分費用非非屬醫療之必要支
        出，應予扣除云云。經查，原告於98年10月29日住院，
        於同年月30日接受骨內釘移除手術，其於當日所購買之
        優碘藥水、燙傷藥膏、防水貼布、酸痛藥布、膠帶、紗
        布、美容膠布、人造皮、生理食鹽水、棉花棒等物品，
        應屬傷口癒合復原所必須，為合理必要之費用。是被告
        此部分抗辯，尚屬無據；而原告此部分請求，核屬有據
        ，自應准許。
      (4)綜上，原告得請求之醫療費用金額共計為31,333元（計
        算式：610＋3,223＋27,500＝31,333）。
    2.勞動能力減損部分：
      (1)原告主張其原以教舞蹈為業，因本件車禍傷害無法繼續
        工作，自起訴迄今共有11個月無法工作，以每月工作收
        入損失30,000元計算， 勞動能力減損之數額為330,000
        元；被告則抗辯原告僅有6個月無法工作， 且應以基本
        工資17,280元為每月工作收入損失之計算基準。
      (2)按身體或健康受損害，而減少勞動能力者，其減少及殘
        存勞動能力之價值，不能以現有之收入為標準，蓋現有
        收入每因特殊因素之存在而與實際所餘勞動能力不相符
        合，現有收入高者，一旦喪失其職位，未必能自他處獲
        得同一之待遇，故所謂減少及殘存勞動能力之價值，應
        以其能力在通常情形下可能取得之收入為標準，有最高
        法院61年台上字第1987號判例意旨可參。經查，原告主
        張其於本件車禍發生前每月工作收入為30,000元，並未
        提出任何證明以實其說，本院依職權調閱原告財產所得
        ，原告於97年度與98年度均無任何薪資所得，亦有稅務
        電子閘門財產所得調件明細表在卷可稽（見本院卷第14
        頁）。本院審酌原告於本件車禍前身體健康狀態正常，
        而最低基本工資係一般勞工在通常情形下可能取得之最
        低收入，本件車禍發生時行政院頒布之最低基本工資為
        17,280元，以此作為原告每月工作收入之計算基準，應
        為適當。
      (3)再查原告自98年5月20日至 臺南市立醫院就醫接受手術
        ，復原期間6個月後可進行輕便不負重工作， 有臺南市
        立醫院99年9月14日南市醫字第0990000712號函可稽（
        見本院卷第40頁）。而原告主張其於本件車禍前係以教
        舞蹈為業，並非從事負重工作，依其所受傷勢，於事發
        後6個月後即應已恢復工作能力，被告抗辯應以6個月為
        原告喪失勞動能力之期間，即屬有據。
      (4)基上，原告得請求之勞動能力減損金額為103,680元（
        計算式：17,2806＝103,680）。
    3.機車修復費用部分：按就債之履行有利害關係之第三人為
      清償者，於其清償之限度內承受債權人之權利，但不得有
      害於債權人之利益，民法第312條定有明文。 查本件原告
      車禍時所騎乘之ZVT-457號輕型機車 係訴外人吳家偉所有
      ，此有該輕型機車之行照在卷可稽（見本院卷第75頁），
      該輕型機車因本件車禍而毀損，原告與被告對訴外人吳家
      偉應同負共同侵權之連帶責任，原告已支出修復費用11,4
      50元，並提出家偉車業所開具之估價單為證（見本院卷第
      57頁），且為被告所不爭執，堪信為真實。又原告其既先
      予賠償訴外人吳家偉修復費用，揆諸前揭規定，自得承受
      訴外人吳家偉對被告之權利，是原告據此對被告請求賠償
      此部分機車修復費用11,450元，為有理由。
    4.慰撫金部分：再按慰藉金之賠償須以人格權遭遇侵害，使
      精神上受有痛苦為必要，其核給之標準固與財產上損害之
      計算不同，然非不可斟酌雙方身分資力與加害程度，及其
      他各種情形核定相當之數額，此有最高法院51年台上字第
      223號判例意旨可參。 查原告於97年、98年均無所得，名
      下亦無財產；被告於97年所得為35,342元，98年無所得，
      名下有田賦1筆，公告現值為127,544元，有稅務電子閘門
      財產所得調件明細表在卷可稽（見本院卷第14至18頁）。
      又原告主張其於本件車禍後因傷勢疼痛，必須長期服用安
      眠藥始可入睡； 又於99年5月31日經診斷出患有雙側坐骨
      神經病變，並提出臺南市立醫院南市衛字第0221010019號
      診斷證明書為證（見本院卷第32-1頁），精神上所受痛苦
      甚為巨大；惟經本院函查臺南市立醫院回覆結果，原告雖
      曾於89月3月20日至臺南市立醫院身心科就診， 然與本件
      車禍受傷無關，而原告之坐骨神經病變亦非本件車禍所致
      ，此有臺南市立醫院99年9月14日 南市醫字第0990000712
      號函附卷足憑（見本院卷第40頁）。本院審酌本件車禍發
      生之經過情形、原告所受傷害及兩造之身分地位、經濟狀
      況等一切情狀，認原告請求 被告賠償慰撫金500,000元，
      尚屬過高，應以400,000元，較為適當。 則原告逾此範圍
      之請求，即屬無據。
    5.綜上，原告得請求被告賠償之損害為醫療費用31,333元、
      勞動能力減損103,680元、 機車修復費用11,450元、賠償
      慰撫金400,000元，合計546,463元（計算式：31,333+103
      ,680+11,450+400,000＝546,463）。
（三）另按損害之發生或擴大，被害人與有過失者，法院得減輕
      賠償金額或免除之，民法第217條第1項定有明文。又按汽
      車行駛時，駕駛人應注意車前狀況及兩車併行之間隔，並
      隨時採取必要之安全措施， 道路交通安全規則第94條第3
      項亦定有明文。查被告固於上開時、地，將上揭自用小客
      車停放劃設有禁止停車線之路口，且未緊靠邊停車，應負
      過失之責，已如前述；惟原告騎乘上開機車行經上開地點
      時，並無不能注意之情事，亦疏未注意車前狀況，而自後
      方撞及被告停放於路旁之上開自用小客車，致生傷害，原
      告就本件事故亦有過失甚明；原告疏未注意車前狀況與其
      所受傷害間具有相當因果關係，且為本件車禍之肇事主因
      ，亦有臺灣省臺南區車輛行車事故鑑定委員會99年2月5日
      南鑑字第0995900459號函所附之鑑定意見書1份 在卷可稽
      （見臺灣臺南地方法院檢察署偵查卷宗第14頁），原告對
      本件車禍事故之發生與有過失，而得適用上開規定減輕被
      告之賠償責任。本院審酌兩造對本件損害發生原因力之強
      弱程度，查原告疏未注意車前狀況為肇事主因，被告違規
      停車為肇事次因，臺灣省臺南區車輛行車事故鑑定委員之
      鑑定結果亦同此認定，有上開鑑定意見書可參。本院認原
      告就本件損害之發生，應負60%之過失責任， 並減輕被告
      60%之賠償金額，即原告得請求被告賠償之損害金額為218
      ,585元 （計算式：546,46340%＝218,585，元以下四捨
      五入）。
（四）又按保險人於被保險汽車發生汽車交通事故時，依本法規
      定對請求權人負保險給付之責。保險人依本法規定所為之
      保險給付，視為被保險人損害賠償金額之一部分；被保險
      人受賠償請求時，得扣除之，強制汽車責任保險法第25條
      第1項、第32條分別定有明文。經查， 原告就本件車禍所
      受損害，已向被告投保之新光產物保險公司受領強制汽車
      責任保險理賠金36,330元，惟原告主張其中36,000元係看
      護費用，另330元係醫療費用，均非本件 損害賠償金額之
      一部分，且為被告所不爭執，自無須自上開賠償金額扣除
      ，併為敘明。
（五）綜上所述，原告依侵權行為之法律關係，請求被告給付21
      8,585元，及自刑事附帶民事訴訟起訴狀繕本 送達被告之
      翌日即99年5月8日起至清償日止，按週年利率5%計算之利
      息，為有理由，應予准許；逾此範圍之請求，則無理由，
      應予駁回。
五、按法院為終局判決時，應依職權為訴訟費用之裁判；又當事
    人一部勝訴，一部敗訴者，其訴訟費用，由法院酌量情形，
    命兩造以比例分擔或命一造負擔，或命兩造各自負擔其支出
    之訴訟費用， 民事訴訟法第87條第1項、第79條分別定有明
    文。應由被告負擔四分之一，其餘由原告負擔。
六、本件判決所命給付之金額未逾50萬元，爰依民事訴訟法第38
    9條第1項第5款之規定，職權宣告假執行。
七、兩造均陳明願供擔保以代釋明，聲請宣告假執行或免為假執
    行，於原告勝訴部分，應依職權宣告假執行，業如前述；而
    被告此部分免為假執行之聲請，經核尚無不合，爰酌定相當
    之擔保金額宣告之。至於原告敗訴部分，該部分假執行及免
    為假執行之聲請，均已失所附麗，均不應准許。
八、本件事證已臻明確，兩造其餘攻擊防禦方法及本院未經援用
    之證據，經審酌後，核與本件之結論不生影響，爰不一一贅
    述，附此敘明。
九、據上論結，本件原告之訴，為一部有理由，一部無理由。依
    民事訴訟法第79條、第87條第1項、第389條第1項第5款、第
    392條，判如主文。
中    華    民    國    99    年    12    月    22    日
                          臺灣臺南地方法院民事第二庭
                                法  官  王 獻 楠
上為正本，係照原本作成。
如不服本判決，應於本判決送達後20日內提出上訴狀（須按他造
當事人之人數附繕本）。如委任律師提起上訴者，應一併繳納上
訴審裁判費。
中    華    民    國    99    年    12    月    23    日
                                書記官  李 鎧 安

司法院資訊處製作；財團法人民間司法改革基金會備份。
